【裁判字號】    98,訴,153
【裁判日期】    981020
【裁判案由】    違反槍砲彈藥刀械管制條例
【裁判全文】
臺灣臺南地方法院刑事判決               98年度訴字第153號
公  訴  人  臺灣臺南地方法院檢察署檢察官
被      告  丁○○
                    （現另案在臺灣臺南監獄執行）
指定辯護人  本院公設辯護人  乙○○
上列被告因違反槍砲彈藥刀械管制條例案件，經檢察官提起公訴
（97年度偵字第3977號、偵緝字第292號），本院判決如下：
    主  文
丁○○未經許可，持有手槍，處有期徒刑伍年貳月，併科罰金新
臺幣壹拾萬元，罰金如易服勞役，以新臺幣壹仟元折算壹日，扣
案之義大利ＢＥＲＥＴＴＡ廠製玖貳型口徑玖釐米制式半自動手
槍壹支（含彈匣壹個，槍枝管制編號：000000000號
）、口徑玖釐米制式子彈捌顆、直徑約捌點柒玖釐米金屬彈頭土
造子彈壹顆，均沒收；又未經許可，持有可發射子彈具有殺傷力
之改造手槍，處有期徒刑年貳月，併科罰金新臺幣伍萬元，罰
金如易服勞役，以新臺幣壹仟元折算壹日，扣案之仿ＢＥＲＥＴ
ＴＡ廠半自動手槍之改造手槍壹支（含彈匣壹個，槍枝管制編號
：0000000零號）沒收。應執行有期徒刑柒年，併科
罰金新臺幣壹拾貳萬元，罰金如易服勞役，以新臺幣壹仟元折算
壹日，扣案之義大利ＢＥＲＥＴＴＡ廠製玖貳型口徑玖釐米制式
半自動手槍壹支（含彈匣壹個，槍枝管制編號：0000000
00號）、仿ＢＥＲＥＴＴＡ廠半自動手槍之改造手槍壹支（
含彈匣壹個，槍枝管制編號：0000000零號）、口徑
玖釐米制式子彈捌顆、直徑約捌點柒玖釐米金屬彈頭土造子彈壹
顆，均沒收。
    事  實
一、丁○○（綽號「黑輪」）明知制式手槍、具有殺傷力之改造
    槍枝及子彈，分別係槍砲彈藥刀械管制條例第四條第一項第
    一款、第二款所列管之槍砲、彈藥，非經中央主管機關許可
    ，不得擅自持有。詎：(一)其於民國九十五年二月間某日，自
    友人「楊澤民」處取得義大利ＢＥＲＥＴＴＡ廠製92型口徑
    九ｍｍ制式半自動手槍一支（含彈匣一個，槍枝管制編號：
    0000000000號）及子彈一批（具殺傷力者二十顆）後，持至
    丙○○位在臺南縣歸仁鄉住處，向丙○○借款新臺幣八萬元
    ，並將其所持有之上開槍彈，交付予丙○○保管，以為債務
    之擔保。嗣經警於九十五年九月二十六日十五時許，在丙○○位於臺南縣仁德鄉○○○街90號5樓之1租屋處內，查獲丙○○（業經本院判決確定）持有上開槍、彈，經丙○○供出
    上開槍彈係綽號「黑輪」之男子所交付質押，始為警循線查
    獲而得知上情；(二)其於九十五年間某日起，在臺南縣歸仁鄉
    二甲村某處，自友人「楊澤民」處取得具有殺傷力之仿ＢＥ
    ＲＥＴＴＡ廠半自動手槍製造之改造手槍一支（含彈匣一個
    ，槍枝管制編號：0000000000號），而未經許可持有之。嗣
    於九十七年二月二十九日十四時許，為警在其不知情友人蘇
    昭瑜之臺南縣歸仁鄉○○○路96巷16號6樓內查獲，並扣得
    上開改造手槍一支，始知上情。。
二、案經臺灣臺南地方法院檢察署檢察官自動檢舉偵查起訴暨由
    臺南縣警察局歸仁分局報請同署檢察官偵查起訴。
    理  由
甲、程序方面：
一、按被告以外之人於檢察事務官、司法警察官或司法警察調查
    中所為之陳述，與審判中不符時，其先前之陳述具有較可信
    之特別情況，且為證明犯罪事實存否所必要者，得為證據，
    刑事訴訟法第一百五十九條之二定有明文。是依本條規定，
    被告以外之人於檢察事務官、司法警察（官）調查時所為之
    陳述，屬傳聞證據，依同法第一百五十九條規定，本無證據
    能力，必具備「可信性」及「必要性」二要件，始例外得適
    用上開第一百五十九條之二規定，認有證據能力，採為證據
    。此之「必要性」要件，必須該陳述之重要待證事實部分，
    與審判中之陳述有所不符，包括審判中改稱忘記、不知道等
    雖非完全相異，但實質內容已有不符者在內，且該審判外之
    陳述，必為證明犯罪之待證事實存在或不存在所不可或缺，
    二者兼備，始足當之。故此所謂「為證明犯罪事實存否所必
    要者」，既必須達不可或缺之程度，自係指就具體個案案情
    及相關卷證判斷，為發現實質真實目的，認為除該項審判外
    之陳述外，已無從再就同一供述者，取得與其上開審判外陳
    述之相同供述內容，倘以其他證據代替，亦無從達到同一目
    的之情形而言。而查，證人丙○○、甲○○於本院審理時已
    到庭陳述，且二人證述之重要待證事實部分與渠等在警詢時
    之供述內容相符，則渠二人警詢之供述既有審判中之陳述可
    以代替，自非屬「為證明犯罪事實存否所必要者」，則渠等
    之警詢供述，非為證明犯罪之待證事實存在或不存在所不可
    或缺，從而該二證人警詢之供述自非屬上開傳聞例外規定之
    情形，並無證據能力。
二、九十二年九月一日施行之刑事訴訟法，已酌採英美法系之傳
    聞法則，於第一百五十九條第一項明定被告以外之人，於審
    判外之言詞或書面陳述，除法律有規定者外，不得作為證據
    ，用以保障被告之反對詰問權。而本法所規定傳聞法則之例
    外，其中就被告以外之人於偵查中向檢察官所為之陳述，因
    檢察官代表國家偵查犯罪時，原則上當能遵守法定程序，且
    被告以外之人如有具結能力，仍應依法具結，以擔保其係據
    實陳述，故於第一百五十九條之一第二項明定「除顯有不可
    信之情況者外」，得為證據，而例外地賦與證據能力。而所
    謂「顯有不可信性」，係指陳述是否出於供述者之真意、有
    無違法取供情事之信用性而言，故應就偵查筆錄製作之原因
    、過程及其功能等加以觀察其信用性，據以判斷該傳聞證據
    是否有顯不可信之情況而例外具有證據能力。而查，檢察官
    於九十五年九月二十七日及同年十二月十一日，係以被告身
    分傳喚丙○○到庭應訊，顯見檢察官本係以「被告」身分予
    以訊問，且丙○○亦認知其係以「被告」身分應訊，而檢察
    官於訊問後，亦未改命丙○○以證人身分供後具結，再者，
    被告有緘默權及防禦權，無庸積極陳述以自證己罪，而證人
    具結則有據實陳述之義務，兩者身分所為之陳述性質不同，
    而丙○○於上開二次偵查中既係以被告身分，於偵查中向檢
    察官所為關於本案被告涉案事項之陳述，亦未經供後具結，
    是此二次偵查中所為之審判外陳述，顯有不可信之事實，應
    不具證據能力。
三、按被告以外之人於審判外之陳述，雖不符前四條之規定，而
    經當事人於審判程序同意作為證據，法院審酌該言詞陳述或
    書面陳述作成時之情況，認為適當者，亦得為證據。當事人
    、代理人或辯護人於法院調查證據時，知有第一百五十九條
    第一項不得為證據之情形，而未於言詞辯論終結前聲明異議
    者，視為有前項之同意，刑事訴訟法第一百五十九條之五第
    一、二項分別定有明文。查本件被告及辯護人於本院準備程
    序進行時，均未爭執證人甲○○於偵查中之證詞及丙○○除
    上開二次偵查以外之偵、審中陳述，暨其他書證、物證之證
    據能力（見本院卷第七十九頁反面），被告及辯護人迄未於
    本案言詞辯論終結前聲明異議，則依刑事訴訟法第一百五十
    九條之五規定，視為被告及辯護人已同意援引作為證據，且
    經本院審酌該等言詞陳述作成時之情況及證據取得過程等節
    ，認為上開證據，均有證據能力，可以作為認定事實之依據
    。
乙、實體部分：
一、上開事實(一)(二)部分，均業據被告丁○○於本院審理時坦承不
    諱，核與證人丙○○、甲○○於本院到庭陳證之情節相符，
    ，復有如事實欄所示之制式手槍、改造手槍各一支（均含彈
    匣一個）及子彈一批扣案足資佐證。又如事實欄(一)所示之扣
    案槍、彈經送內政部警政署刑事警察局依據性能檢驗法、制
    式子彈試射法、試射法鑑驗結果，送鑑手槍（含彈匣一個）
    壹枝（槍枝管制編號0000000000），認係義大利BERETTA廠
    製92型口徑9mm制式半自動手槍，機械性能良好，可擊發同
    口徑制式子彈，認具殺傷力；另送鑑90手槍子彈貳拾陸顆，
    鑑定情形如下：(一)壹拾捌顆（試射壹拾顆），認均係口徑9m
    m制式子彈，其中壹拾柒顆，認均具殺傷力，餘壹顆，經實
    際試射，無法擊發，認係不發彈；(二)伍顆，認均係玩具金屬
    彈殼加裝直徑約8.97mm金屬彈頭而成之玩具子彈，不具底火
    及火藥，非為子彈完整結構，認均不具殺傷力；(三)貳顆，認
    均係具直徑約8.79mm金屬彈頭之土造子彈，經採樣壹顆試射
    ，可擊發，認具殺傷力；(四)壹顆，認係具直徑約8.83mm金屬
    彈頭之土造子彈，經實際試射，可擊發，認具殺傷力，此有
    刑事警察局九十五年十一月二十日刑鑑字第0950149761號槍
    彈鑑定書一份在卷可憑，另如事實欄(二)所示槍枝經送該局鑑
    定結果，送鑑手槍壹枝（槍枝管制編號0000000000），認係
    改造手槍，由仿BERETTA廠半自動手槍製造之槍枝，換裝土
    造金屬槍管而成，擊發功能正常，可供擊發適用子彈使用，
    認具殺傷力，亦有該局九十七年五月十四日刑鑑字第095014
    9761號槍彈鑑定書一份在卷可查，足認被告上開自白確與事
    實相符，自可採信。本件事證明確，被告犯行均足堪認定，
    應依法論科。
二、核被告所為，係犯槍砲彈藥刀械管制條例第七條第四項之未
    經許可持有制式手槍罪、第十二條第四項之未經許可持有子
    彈罪及同條例第八條第四項之未經許可持有可發射子彈具有
    殺傷力之改造手槍罪。又其以一持有行為，同時持有制式手
    槍及子彈，係屬一行為觸犯兩罪名之想像競合犯，應依刑法
    第五十五條前段從一重之未經許可持有制式手槍罪處斷。其
    所犯上開未經許可持有制式手槍罪與未經許可持有可發射子
    彈具有殺傷力之改造手槍罪間，犯意各別，行為互殊，應予
    分論併罰。爰審酌被告犯罪之動機、目的、手段及其未經許
    可持有制式手槍、改造手槍及子彈，對社會治安危害甚大，
    惟念其尚未挾槍自重任意滋事，且其於本院審理時尚能坦承
    犯行，犯後態度尚稱良好等一切情狀，分別量處如主文所示
    之刑，並就併科罰金部分均諭知易服勞役之折算標準及定其
    應執行刑，以資懲儆。扣案之義大利ＢＥＲＥＴＴＡ廠製92
    型口徑九ｍｍ制式半自動手槍一支（含彈匣一個，槍枝管制
    編號：0000000000號）、具有殺傷力之仿ＢＥＲＥＴＴＡ廠
    半自動手槍製造之改造手槍一支（含彈匣一個，槍枝管制編
    號：0000000000號）、口徑九ｍｍ制式子彈八顆、直徑約八
    ．七九ｍｍ金屬彈頭土造子彈一顆，均屬違禁物，均應依刑
    法第三十八條第一項第一款之規定予以宣告沒收，至於如前
    揭槍彈鑑定書所示經鑑驗試射為有殺傷力之子彈共十一顆，
    均因試射殆盡，所餘彈頭、彈殼，均已不具殺傷力，已非屬
    違禁物，故不另為沒收之諭知。末按具有殺傷力之改造手槍
    屬違禁物，除已滅失者外，應予沒收，法院並無自由裁量之
    權。又沒收物之執行完畢與沒收物之不存在，並非一事，因
    犯罪依法必須沒收之物，雖已於另案被告之確定判決諭知沒
    收，並已執行完畢，對於其他被告之判決，仍應宣告沒收（
    最高法院九十二年度台上字第六一一五號判決意旨參照）。
    從而前開制式手槍及子彈，雖已於另案被告丙○○之判決中
    宣告沒收確定（本院九十六年度訴字第七０八號），仍應於
    本案中併予宣告沒收，附此敘明。
據上論斷，應依刑事訴訟法第二百九十九條第一項前段，槍砲彈
藥刀械管制條例第七條第四項、第八條第四項、第十二條第四項
，刑法第十一條前段，第五十五條前段、第四十二條第三項、第
五十一條第五款、第三十八條第一項第一款，判決如主文。
本案經檢察官戊○○到庭執行職務。
中    華    民    國    98    年    10    月    20    日
                  刑事第五庭    審判長法  官  張瑛宗
                                      法  官  鍾邦久
                                      法  官  包梅真
以上正本證明與原本無異
如不服本判決應於收受本判後10日內向本院提出上訴書狀，並應
敘述具體理由。其未敘述上訴理由者，應於上訴期間屆滿後20日
內向本院補提理由書狀（均須按他造當事人之人數附繕本）「切
勿逕送上級法院」。
                                      書記官  郭純瑜
中    華    民    國    98    年    10    月    20    日
附錄本案論罪科刑法條：
槍砲彈藥刀械管制條例第7條
未經許可，製造、販賣或運輸火砲、肩射武器、機關槍、衝鋒槍
、卡柄槍、自動步槍、普通步槍、馬槍、手槍或各類砲彈、炸彈
、爆裂物者，處死刑、無期徒刑或 7 年以上有期徒刑；處徒刑
者，併科新臺幣 3 千萬元以下罰金。
未經許可，轉讓、出租或出借前項所列槍砲、彈藥者，處無期徒
刑或 5 年以上有期徒刑，併科新臺幣 1 千萬元以下罰金。
意圖供自己或他人犯罪之用，而犯前二項之罪者，處死刑或無期
徒刑；處徒刑者，併科新臺幣 5 千萬元以下罰金。
未經許可，持有、寄藏或意圖販賣而陳列第 1 項所列槍砲、彈
藥者，處 5 年以上有期徒刑，併科新臺幣 1 千萬元以下罰金。
意圖供自己或他人犯罪之用，以強盜、搶奪、竊盜或其他非法方
法，持有依法執行公務之人所持有之第 1 項所列槍砲、彈藥者
，得加重其刑至二分之一。
第 1 項至第 3 項之未遂犯罰之。
槍砲彈藥刀械管制條例第8條
未經許可，製造、販賣或運輸鋼筆槍、瓦斯槍、麻醉槍、獵槍、
空氣槍或第 4 條第 1 項第 1 款所定其他可發射金屬或子彈具
有殺傷力之各式槍砲者，處無期徒刑或 5 年以上有期徒刑，併
科新臺幣 1 千萬元以下罰金。
未經許可，轉讓、出租或出借前項所列槍枝者，處 5 年以上有
期徒刑，併科新臺幣 1 千萬元以下罰金。
意圖供自己或他人犯罪之用，而犯前二項之罪者，處無期徒刑或
 7 年以上有期徒刑，併科新臺幣 1 千萬元以下罰金。
未經許可，持有、寄藏或意圖販賣而陳列第 1 項所列槍枝者，
處 3 年以上10 年以下有期徒刑，併科新臺幣 700 萬元以下罰
金。
第 1 項至第 3 項之未遂犯罰之。
槍砲彈藥刀械管制條例第12條
未經許可，製造、販賣或運輸子彈者，處 1 年以上 7 年以下有
期徒刑，併科新台幣 500 萬元以下罰金。
未經許可，轉讓、出租或出借子彈者，處 6 月以上 5 年以下有
期徒刑，併科新台幣 300 萬元以下罰金。
意圖供自己或他人犯罪之用，而犯前二項之罪者，處 3 年以上
10 年以下有期徒刑，併科新台幣 700 萬元以下罰金。
未經許可，持有、寄藏或意圖販賣而陳列子彈者，處 5 年以下
有期徒刑，併科新台幣 300 萬元以下罰金。
第 1 項至第 3 項之未遂犯罰之。


司法院資訊處製作；財團法人民間司法改革基金會備份。
